【裁判字號】    96,上易,2795
【裁判日期】    970116
【裁判案由】    侵占
【裁判全文】
臺灣高等法院刑事判決                96年度上易字第2795號
上  訴  人  臺灣臺北地方法院檢察署檢察官
被      告  甲○○
上列上訴人因被告侵占案件，不服臺灣臺北地方法院96年度易字
第1276號，中華民國96年9月28日第一審判決（起訴案號：臺灣
臺北地方法院檢察署95年度偵緝字第3023號），提起上訴，本院
判決如下：
    主  文
上訴駁回。
    事  實
一、甲○○自民國（下同）九十四年七月間起至同年十二月間止
    ，任職於址設臺北市松山區○○○路○段二三０號十四樓之
    四之坤鈺企業有限公司（下稱坤鈺公司），擔任工地主任一
    職，負責坤鈺公司工地事務及款項支付等工作，為從事業務
    之人。詎其竟因缺錢花用，即基於意圖為自己不法之所有之
    概括犯意，自九十四年八月間起至同年十二月間止，連續多
    次在坤鈺公司內，向總經理郭榮華請領工程款項後，隨即將
    本應支付予下包商之工程款共計新臺幣（下同）六十五萬元
    ，變易持有為所有之意思而予以侵占供己花用。嗣因有多家
    廠商持續向坤鈺公司請款，坤鈺公司清查帳務後，始得悉上
    情。
二、案經坤鈺公司訴由臺北市政府警察局松山分局報告臺灣臺北
    地方法院檢察署檢察官偵查後聲請以簡易判決處刑，本院認
    不宜以簡易判決處刑，改依通常程序審理。
    理  由
一、按被告以外之人於審判外之言詞或書面陳述，除法律有規定
    者外，不得作為證據；又被告以外之人於審判外之陳述，雖
    不符合同法第一百五十九條之一至第一百五十九條之四之規
    定，但經當事人於審判程序同意作為證據，法院審酌該言詞
    陳述或書面陳述作成時之情況，認為適當者，亦得為證據。
    當事人、代理人或辯護人於法院調查證據時，知有第一百五
    十九條第一項不得為證據之情形，而未於言詞辯論終結前聲
    明異議者，視為有前項之同意，刑事訴訟法第一百五十九條
    之一第一項及第一百五十九條之五分別定有明文。查本判決
    下列所引用之各該被告以外之人於審判外之陳述（包含書面
    陳述），雖屬傳聞證據，惟當事人於原審及本院審理中均表
    示同意作為證據方法而不予爭執，且迄至言詞辯論終結前亦
    未再聲明異議，本院審酌上開證據資料製作時之情況，尚無
    違法不當及證明力明顯過低之瑕疵，亦認為以之作為證據應
    屬適當，故揆諸前開規定，爰逕依刑事訴訟法第一百五十九
    條之五規定，認前揭證據資料均有證據能力，先予敘明。
二、被告甲○○於本院審理時經合法通知未到庭，亦未具狀表示
    意見，惟前揭事實業據被告於偵查及原審審理時坦承不諱，
    核與告訴人坤鈺公司代理人郭榮華指訴情節相符，並有統一
    發票、匯款申請書、匯款回條、支票影本等件在卷可證，足
    認被告任意性自白核與事實相符，堪以採信。被告犯行事證
    明確，堪以認定，應依法論科。
三、查刑法部分條文業於九十四年一月七日修正，九十四年二月
    二日公布，於被告行為後之九十五年七月一日施行，現行刑
    法第二條第一項規定：「行為後法律有變更者，適用行為時
    之法律。但行為後之法律有利於行為人者，適用最有利於行
    為人之法律。」，上開規定乃與刑法第一條罪刑法定主義契
    合，而貫徹法律禁止溯及既往原則，係規範行為後法律變更
    所生新舊法律比較適用之準據法，是刑法第二條本身雖經修
    正，但刑法第二條既屬適用法律之準據法，本身尚無比較新
    舊法之問題，應一律適用裁判時之現行刑法第二條規定以決
    定適用之刑罰法律，先予辨明。又本次刑法修正之比較新舊
    法，應就罪刑有關之共犯、未遂犯、想像競合犯、牽連犯、
    連續犯、結合犯、以及累犯加重、自首減輕暨其他法定加減
    原因（如身分加減）與加減例等一切情形，綜其全部罪刑之
    結果而為比較，最高法院九十五年五月二十三日九十五年度
    第八次刑事庭會議決議可資參照。就本件所應適用法條部分
    ，相關修正有：
  (一)刑法第五十六條連續犯之規定，業經修正刪除，此刪除雖非
    犯罪構成要件之變更，但顯已影響行為人刑罰之法律效果，
    自屬法律有變更，應依新法第二條第一項規定為新舊法之比
    較（最高法院九十五年第八次刑事庭會議決議參照）。新法
    修正施行後，被告前後數次業務侵占犯行，即須分論併罰，
    是比較新舊法之結果，應適用較有利於被告之行為時法律即
    修正前之刑法第五十六條規定，論以連續犯。
  (二)刑法第三百三十六條第二項本身雖未修正，然該罪有罰金刑
    之處罰，且自二十四年七月一日施行後即未再修正，依增訂
    刑法施行法第一條之一規定，其罰金即應以新臺幣為單位，
    數額應提高三十倍。而倘依被告行為時之罰金罰鍰提高標準
    條例第1條之規定，依法律應處罰金罰鍰者，就其原定數額
    提高為二倍至十倍。但法律已依一定比率規定罰金或罰鍰之
    數額或倍數者，依其規定。而依行政院會銜司法院於七十二
    年七月二十七日發布，同年八月一日施行，有關刑法定有罰
    金各條，提高為十倍。再者銀元與新台幣之比率為一比三。
    從而前開犯罪條文修正前、後罰金最高額應屬相同。惟被告
    行為時，刑法第三十三條第五款原規定：「罰金：一元以上
    。」，修正後刑法第三十三條第五款則規定：「罰金：新台
    幣一千元以上，以百元計算之。」，將罰金刑提高為新臺幣
    一千元以上，且以百元計算，比較修正前後規定，修正後刑
    法第三百三十六條第二項所規定本刑罰金刑之最低額，較修
    正前提高，依修正後刑法第二條第一項規定，自應以修正前
    之規定較為有利。
  (三)綜上開比較結果，應以修正前刑法有利於被告，應一體適用
    修正前刑法之規定為論罪科刑之準據。
四、被告擔任坤鈺公司之工地主任，負責坤鈺公司工地事務及款
    項支付之工作，為從事業務之人，所請領之工程款，自屬業
    務上所持有之物，核被告所為，係犯刑法第三百三十六條第
    二項業務侵占罪。被告先後多次業務侵占犯行，時間緊接，
    所犯係構成要件相同之罪名，顯係基於概括犯意反覆為之，
    為連續犯，應依修正前刑法第五十六條規定以一罪論，並加
    重其刑。
五、原審因適用刑法第二條第一項前段、第三百三十六條第二項
    、修正前刑法第五十六條、第四十一條第一項前段，刑法施
    行法第一條之一，中華民國九十六年罪犯減刑條例第二條第
    一項第三款、第七條、第九條，審酌被告犯後坦承犯行，犯
    後態度良好，然迄今尚未與告訴人和解，賠償告訴人損害，
    兼衡被告之犯罪動機、目的、所得利益、所生危害等一切情
    狀，量處有期徒刑八月，減為有期徒刑四月，並依修正前刑
    法第四十一條第一項前段諭知易科罰金之折算標準。經核其
    認事用法並無違誤，量刑亦稱妥適。檢察官上訴謂被告未與
    告訴人和解，量刑過輕，為無理由，應予駁回。
六、被告經合法傳喚無正當理由不到庭，爰不待其陳述，逕為判
    決。
據上論斷，應依刑事訴訟法第三百七十一條、三百六十八條，判
決如主文。
本案經檢察官曾忠己到庭執行職務。
中    華    民    國    97    年    1     月    16    日
                  刑事第九庭審判長法  官  劉景星
                                  法  官  吳啟民
                                  法  官  王敏慧
以上正本證明與原本無異。
不得上訴。
                                  書記官  丁淑蘭
中    華    民    國    97    年    1     月    16    日
附錄本案論罪科刑法條：
中華民國刑法第336 條
對於公務上或因公益所持有之物，犯前條第1 項之罪者，處1 年
以上7 年以下有期徒刑，得併科5 千元以下罰金。
對於業務上所持有之物，犯前條第1 項之罪者，處6 月以上5 年
以下有期徒刑，得併科3 千元以下罰金。
前二項之未遂犯罰之。


司法院資訊處製作；財團法人民間司法改革基金會備份。
